【裁判字號】    89,易緝,154
【裁判日期】    890822
【裁判案由】    詐欺
【裁判全文】
臺灣高雄地方法院刑事判決                        八十九年度易緝字第一五四號
    公  訴  人  臺灣高雄地方法院檢察署檢察官
    被      告  乙○○○
右列被告因詐欺案件，經檢察官提起公訴 (八十六年度偵緝字第三三四號），本院判
決如左：
    主  文
乙○○○無罪。
    理  由
一、公訴意旨略以：被告乙○○○意圖為自己不法之所有，於民國八十三年十月十一
    日佯稱參加告訴人甲○○所籌組之每月新台幣（下同）一萬元之民間互助會，致
    甲○○不察而允之。詎被告於該會之第二期，即同年十一月十一日即以一千五百
    五十元標取該會，得款後尚有尾款十四萬五千元拒不給付。至此，甲○○始知受
    騙，因認被告涉犯刑法第三百三十九條第一項之罪嫌云云。
二、按犯罪事實應依證據認定之，無證據不得推定其犯罪事實；又不能證明被告犯罪
    者，應諭知無罪之判決，刑事訴訟法第一百五十四條、第三百零一條第一項分別
    定有明文。次按刑法第三百三十九條第一項詐欺罪之成立，以意圖為自己不法之
    所有，以詐術使人將本人或第三人之物交付為要件，所謂以詐術使人交付，必須
    被詐欺人因其詐術而陷於錯誤，若其所用方法，不能認為詐術，亦不致使人陷於
    錯誤，即不構成該罪。又告訴人之告訴，係以被告受刑事訴追為目的，是其陳述
    是否與事實相符，仍應調查其他證據以資審認；而認定不利被告之事實，須依積
    極證據，苟積極證據不足為不利於被告事實之認定時，即應為有利於被告之認定
    ，不必有何有利之證據；事實之認定，應憑證據，如未能發現相當證據，或證據
    不足證明，自不能以推測或擬制之方法，以為裁判基礎，最高法院四十六年台上
    字第二六０號、五十二年臺上字第一三００號、三十年上字第八一六號、四十年
    台上字八六號分別著有判例足供參照。
三、本案公訴人認被告有前揭犯嫌，無非以被告之自白、告訴人之指訴、互助會會單
    一紙及被告所簽發之本票一紙為其主要論據。訊據被告乙○○○固坦承積欠告訴
    人甲○○之會款尾款未給付，惟矢口否認有詐欺犯行，辯稱：伊係因北上工作，
    找不到工作，經濟發生困難，致無力繳納會款尾款予告訴人等語。
四、經查，告訴人甲○○於本院審理時原陳稱：被告之前有參加過告訴人的會，即在
    此次互助會一年前有跟一個會，會錢皆有繳，第二會伊才讓被告參加，第二會被
    告得標後，人即搬走了（參八十九年七月二十四日審判筆錄）。嗣又改稱：當初
    被告跟二會，每月皆五千元，這二會約差六、七個月時間，這二會被告皆在第一
    會即得標，約在八十三年二月十八日及八十三年十一月十一日得標，即本票上的
    日期，第一個會得標後被告會錢尚有在繳，一直繳到第二會得標後，被告才未再
    繳錢‧‧‧伊是聽別人說標了會拒不繳會錢即是詐欺，伊才去告被告等語（參八
    十九年八月七日審判筆錄），是告訴人前後指訴不一，其所指訴之情節即堪存疑
    ，難認與事實相符；次查，被告參加告訴人所邀集之互助會，成為會員後即有權
    利競標取得會款使用，而被告得標後，於取得得標會款之同時，則須依所標得之
    金額開立本票一紙供會首即告訴人作擔保，而告訴人既是會首，依約定自應收集
    所有會員所繳納之會款彙整後交給被告，此為互助會會員、會首之權利義務，是
    被告開立所標得會款同額金錢之本票一紙予告訴人，而告訴人給付得標之被告所
    標得之款項，其二人所為均是基於民間互助會契約而履行其權利義務之故，難謂
    係被告施用詐術，而致告訴人陷於錯誤而交付金錢予被告。揆諸前開說明，被告
    所為，核與刑法第三百三十九條第一項之詐欺罪之構成要件有間，自難以上開罪
    名相繩。而被告嗣後未能繳交尾款，係屬債務不履行之民事糾葛，自應循民事途
    徑解決。綜上，公訴人所憑以認定被告涉犯詐欺罪嫌之告訴人之指訴既有如前述
    之瑕疵，且互助會會單及被告所簽發之本票各一紙等，均無可採為被告有罪之證
    據。此外，復查無其他積極證據足認被告有何詐欺犯行，既不能證明被告犯罪，
    揆諸前開規定及判例意旨，自應為其無罪之諭知。
五、據上論斷，應依刑事訴訟法第三百零一條第一項，判決如主文。
中      華      民      國      八十九      年    八    月    二十二    日
                                      臺灣高雄地方法院刑事第二庭
                                          法  官  劉  建  利
右正本證明與原本無異。
如不服本判決，應於判決送達後十日內，向本院提出上訴狀。
                                          書記官  洪  生  輝
中      華      民      國      八十九      年    八    月    二十四    日


司法院資訊處製作；財團法人民間司法改革基金會備份。
